臺灣高等法院臺中分院民事判決
110年度上國字第2號
上  訴  人  李孟謙     


訴訟代理人  李易哲律師(法扶律師)
被 上訴 人  南投縣政府
法定代理人  林明溱    
訴訟代理人  張國楨律師

上列當事人間請求國家賠償事件，上訴人對於中華民國109年12
月30日臺灣南投地方法院109年度國字第3號第一審判決提起上訴
，並擴張訴之聲明，本院於111年8月24日言詞辯論終結，判決如
下：
    主  文
一、上訴及擴張之訴均駁回。
二、第二審及擴張之訴訴訟費用均由上訴人負擔。
    事實及理由
壹、程序方面：
一、按國家賠償法請求損害賠償時，應先以書面向賠償義務機關
    請求之。又賠償義務機關拒絕賠償，或自提出請求之日起逾
    30日不開始協議，或自開始協議之日起逾60日協議不成立時
    ，請求權人得提起損害賠償之訴，國家賠償法第10條第1項
    、第11條第1項前段分別定有明文。查上訴人前曾於民國108
    年10月7日向被上訴人請求國家賠償，經被上訴人於108年11
    月12日以府行救字第0000000000號函檢附拒絕賠償理由書拒
    絕賠償(見原審卷一第31-35頁)。是上訴人提起本件國家賠
    償訴訟前，已踐行書面先行協議賠償程序，於法即無不合，
    先予敘明。
二、按第二審訴之變更或追加，非經他造同意不得為之，但請求
    基礎事實同一者，及擴張或減縮應受判決事項之聲明者，均
    不在此限，民事訴訟法第446條第1項、第255條第1項第2、3
    款分別定有明文。查上訴人於原審本於國家賠償法第3條第1
    項規定，請求被上訴人應給付上訴人新臺幣(下同)354萬5,9
    99元，及自起訴狀繕本送達翌日即109年3月25日起至清償日
    止，按年息5%計算之利息(下稱354萬5,999元本息；詳如附
    表欄第⑴小欄所示)。嗣於上訴後，除保留354萬5,999元本
    息請求外，並請求被上訴人再給付77萬8,367元，及自準備
    狀繕本送達翌日即111年3月9日起至清償日止，按年息5%計
    算之利息(下稱77萬8,367元本息；見本院卷二第65-69、224
    頁)。以上均源自上訴人因下述車禍受傷之基礎事實，且屬
    不變更訴訟標的而為擴張訴之聲明，於法均無不合，應予准
    許，合先敘明。
貳、實體方面：
一、上訴人主張：
    上訴人於108年2月5日晚間9時26分許，騎乘車牌號碼000-00
　　00號普通重型機車(下稱系爭機車)，沿投80線鄉道(即南投
　　縣仁愛鄉中華路，下稱投80線)由清流部落往埔里方向行駛 
　　，途經投80線1.6公里明隧道(下稱系爭隧道，與投80線附近
　　路段合稱系爭路段)時，因系爭隧道昏暗、先左彎再右彎，
　　卻未於入口設置「警41」隧道標誌，亦未於系爭隧道內設置
　　夜間照明設備、「警2 」左彎標誌、「輔2 」安全方向導引
　　標誌，又系爭隧道內水泥柱上反光鈑布滿灰塵而喪失反光效
　　能，路肩旁路面布滿碎石，致上訴人行經系爭隧道時，無法
　　辨別前方彎道及水泥柱，因此撞擊系爭隧道內水泥柱，受有
　　頭部外傷併顱內出血、顏面骨骨折、外傷性氣血胸等傷害。
　　是被上訴人設置或管理系爭路段顯有欠缺，應負國家賠償責
　　任。上訴人於本件車禍發生時，血液酒精濃度達230.60mg/d
　　1(換算呼氣酒精濃度為1.153mg/l)超出標準值，願自負70%
　　之過失責任，扣除上訴人與有過失部分後，被上訴人尚應賠
　　償上訴人432萬4,366元(損害賠償細項與金額詳如附表
　　欄第⑵小欄所示)。爰依國家賠償法第3條第1項規定，請求
　　被上訴人給付432萬4,366元，及其中354萬5,999元自109年3
　　月25日起，其餘77萬8,367元自111年3月9日起，均至清償日
　　止，按年息5%計算之利息(以下合稱432萬4,366元本息，或
　　分稱354萬5,999元本息、77萬8,367元本息)。
二、被上訴人則以：
    投80線位處南投縣國姓鄉、仁愛鄉境內，屬偏遠山區六級道
    路，標誌與標線均依道路交通標誌標線號誌設置規則(下稱
    設置規則)設置，且沿線均設置「慢」警告標誌，路面上尚
    畫設「慢」字及限速30公里等標誌。又系爭隧道非封閉性，
    而係能透光之明隧道，客觀上並無設置照明設備之必要，亦
    無設置照明設備之強制規定。況系爭隧道入口處設有「隧道
    中開頭燈」、「隧道內道路狹小」之警示標語，道路中心線
    及路邊線明顯可見，水泥柱上裝設反光鈑，以燈光照射有反
    光作用，亦有裝設反光鏡，路面亦無碎石，是用路人行經系
    爭路段時，如在通常情形下開頭燈、按限速行駛，無論日間
    或夜間行車，皆能安全無虞，且可知悉將進入隧道，依道路
    標線、反光鈑之警示，亦能辨清系爭隧道內之彎曲度，當不
    致發生事故而生損害，則系爭路段之設置或管理並無欠缺。
    縱認設置或管理有欠缺者，然上訴人當時酒測濃度，接近深
    醉程度，肇事率高出一般人50倍以上，已無正常駕駛車輛之
    能力，且無駕駛執照，竟仍騎乘系爭機車；又本件車禍現場
    無煞車痕及磨擦痕，監視器畫面亦顯示上訴人時速飛快，已
    逾限速30公里，顯見上訴人因酒醉且超速騎車失控撞上水泥
    柱而受傷，而非系爭路段設置或管理不當所致。縱認被上訴
    人應負賠償責任，上訴人未來是否全然無法自理生活而有專
    人看護必要，未來是否全無工作能力，均有疑義，且其請求
    慰撫金過高等語，資為抗辯。
三、原審為上訴人敗訴之判決，上訴人全部提起上訴，並擴張訴
    之聲明；兩造之聲明如下：
  ㈠上訴人之上訴及擴張之訴聲明：
  ⒈原判決廢棄。
  ⒉被上訴人應給付上訴人354萬5,999元本息。
  ⒊被上訴人應再給付上訴人77萬8,367元本息。
  ㈡被上訴人之答辯聲明：
    上訴及擴張之訴均駁回。
四、兩造不爭執事項：
  ㈠上訴人於108年2月5日晚間9時26分許，無照酒後騎乘系爭機
    車，沿投80線由清流部落往埔里方向行駛，行經系爭隧道撞
    及第16-17根水泥柱，因此受有頭部外傷併顱內出血、顏面
    骨骨折、外傷性氣血胸等傷害(見原審卷一第111-157頁)。 
   ㈡上訴人於本件車禍後，經埔里基督教醫院(下稱埔基醫院)抽
    血酒測，其血液酒精濃度230.6mg/dl(0.23%)，換算呼氣酒
    精濃度為1.153mg/l(見原審卷一第149-151頁)。
  ㈢上訴人因本件酒後駕駛行為涉公共危險罪嫌，經檢察官審酌
    刑法第57條所列事項及公共利益，依職權為不起訴處分確定
    (案號：臺灣南投地方檢察署108年度偵字第1851號，見原審
    卷二第12-25頁)。
五、兩造爭執事項：
  ㈠被上訴人對於系爭路段是否有設置或管理欠缺之情形？
  ㈡系爭路段之設置或管理如有欠缺，與上訴人所受損害間有無
　  相當因果關係？
  ㈢被上訴人如應負國家賠償責任者，上訴人就損害之發生有無
　  與有過失？其過失比例為何？
  ㈣上訴人依國家賠償法第3條第1項規定，請求被上訴人給付43
　  2萬4,366元本息，有無理由？
六、本院之判斷：
　㈠系爭路段設置管理部分：
　⒈按108年12月18日修正前國家賠償法第3條第1項規定所謂公
　　有公共設施之設置有欠缺，係指公有公共設施建造之初，即
　　存有瑕疵而言；而管理有欠缺，係指公有公共設施建造後未
　　妥善保管，怠於修護致該物發生瑕疵而言。茲所謂欠缺或瑕
　　疵，係指公有公共設施不具備通常應有之狀態、作用或功能
　　，以致缺乏安全性而言。倘國家對於公有設施之設置或管理
    並無欠缺，縱人民受有損害，國家亦不負賠償責任。且國家
    對於防止損害之發生，若已盡相當之注意，並已為防止損害
    發生之必要措施，可認其管理並無欠缺者，則國家賠償責任
    即無由發生(最高法院72年度台上字第3182號判決參照)。照
    明設備之目的在使夜間或光線不足之道路用路人加強視覺，
    看清路幅及增加辨識距離，利於確認與控制行進方向，以促
    進交通安全。照明設備是否必要設置，係公路主管機關本於
    其專業及對道路調查幾何條件、路況、交通量、肇事及周邊
    環境等條件分析後所為之決定，自應尊重其專業判斷之裁量
    權，僅於其判斷違反設置規定或顯然不當致不具通常之安全
    性時，始應認其設置有欠缺。至於道路交通標誌標線號誌之
    設置，本於同一法律上之理由，亦復如此。原告主張公共設
    施之設置或管理有欠缺，致其受有損害者，須就被告對該公
    共設施之設置或管理有欠缺之利己事實，負舉證責任。
　⒉上訴人雖主張被上訴人未於系爭路段設置「警41」隧道標誌 
    、「警2 」左彎標誌、「輔2 」安全方向導引標誌，及系爭
    隧道內反光鈑布滿灰塵而失去效能，暨系爭隧道路肩旁路面
    布滿碎石云云。惟按「有左(下)列情形之一者，應設置警告
    標誌：急彎路段。險坡路段。交岔路口。道路施工路段
    。鐵路平交道附近。臨時突發危險情況路段。其他路況
    特殊路段」、「彎路標誌分為右彎標誌『警1』」及左彎標誌『
    警2 』，用以促使車輛駕駛人減速慢行，低於下表(如附表)
    規定之曲線半徑及視距路段應設置之；隧道標誌『警41』，用
    以促使車輛駕駛人注意慢行。設於隧道將近之處；安全方向
    導引標誌『輔2』，用以促使車輛駕駛人減速慢行，並引導行
    駛安全方向。視需要設於易肇事之彎道路段或丁字路口」，
    設置規則第22條、第24條、第48條、第134條第1項分別定有
    明文。經查：
  ⑴被上訴人固未於系爭隧道內設置「警1」、「警2」彎道標誌
    ，然系爭隧道內彎道之曲線半徑及安全停車視距，是否全然
    符合設置規則第22條、第24條設置規定，未據上訴人提出具
    體數據或證據以佐其說，自難遽認有何設置欠缺之情。
  ⑵被上訴人雖未於系爭隧道入口處設置「警41」隧道標誌，然
    於進入系爭隧道前已設置「隧道中開頭燈」、「隧道內道路
    狹小敬請減速慢行」等醒目標語，用以提醒用路人(見原審
    卷一第197-198頁)，相較於「警41」僅屬抽象警示標誌，其
    警示效果顯屬更優。是縱未設置「警41」標誌，應無礙於系
    爭隧道之安全性。
  ⑶「輔2」安全方向導引標誌既由設置機關視需要，設於易肇事
    之彎道路段或丁字路口。而系爭路段非丁字路口，且經原法
    院向南投縣政府警察局仁愛分局函詢：系爭隧道於夜間時段
    自103年2月至108年2月5日發生車禍事故之道路交通事故情
    形紀錄，嗣經該分局109年10月22日以投仁警交字第1090012
    182號函(下稱182號函)復稱僅本件車禍1件而已(見原審卷二
    第49-79頁)，益見系爭路段並非易肇事之彎道路段，應無設
    置「輔2」標誌之必要，自無礙於系爭隧道之安全性。
  ⑷上訴人主張系爭隧道水泥柱反光鈑布滿灰塵而失其效用乙節
    ，固據提出原證5照片為證(見原審卷一第49頁)。惟反光鈑
    設置目的，乃藉由燈光照射反射而達到提醒用路人之效果，
    縱反光鈑上蒙上灰塵，是否必然全部失其效用，難謂無疑。
    至上訴人另提出原證24照片(事後清洗反光鈑之照片，見原
    審卷一第525頁)，對比原證5照片，據以主張該反光鈑當時
    因蒙塵而失效云云，然兩組照片拍攝之器材、時段、取景角
    度等，未盡相同，自難憑此肯認該反光鈑當時已失其效果，
    或被上訴人有若何管理欠缺之情。
　⑸上訴人雖主張系爭隧道路肩旁路面布滿碎石，並提出原證4 
    照片為證(見原審卷一第45頁)。惟依卷附本件車禍之道路交
    通事故調查表㈠記載：天候晴、路面乾燥、路面無缺陷、無
    障礙物(見原審卷一第119頁)，且環顧上訴人與系爭機車倒
    地處與四周，均無上訴人所述布滿沙石之情，亦有道路交通
    事故照片附卷可佐(見原審卷一第139、194頁)。準此，上訴
    人主張系爭路段有布滿碎石之管理欠缺情形，自難採認。
　⒊上訴人另主張依公路法第33條規定所頒布交通工程規範、公
    路隧道設計規範、公路隧道消防安全設置規範及公路養護規
    範等規定，被上訴人就系爭隧道照明設備設置有欠缺乙節。
    經查：
　⑴參以交通部頒布交通工程規範「隧道日間照明...由入口處可
    看到出ロ處光源之隧道，在日間一般無需照明，但如需設置
    日間照明，則可視隧道長度、彎曲度與是否為混合車道加以
    設計」(見原審卷一第76頁)。是系爭隧道既屬透光之明隧道
    ，日間光線均可均勻透射系爭隧道內(見原審卷一第39-49頁
    )，自無須設置日間照明設備之必要。
  ⑵關於系爭隧道應否設置照明設備疑義，經本院向交通部公路
    總局函詢，嗣經該局第二區養護工程處於110年4月21日以二
    工交字第1100034239號(下稱239號函)函復稱：...明隧道照
    明設施之設計較一般隧道照明複雜，需考慮晝光率之分佈、
    光色、光之方向及眩光等。明隧道之照明應該隨進入隧道內
    自然光線之變化調整，以符合一般隧道的同一照明標準...
    隧道日間照明...由入口處可看到出ロ處光源之隧道，在日間
    一般無需照明，但如需設置日間照明，則可視隧道長度、彎
    曲度與是否為混合車道加以設計...隧道夜間照明：隧道位
    於照明公路之路段，隧道全長平均路面輝度至少應與隧道兩
    端公路輝度相同...查旨案之南投縣仁愛鄉投80線係屬南投
    縣政府所管養，明隧道路段為雙向雙車道，隧道長度為216
    公尺，因隧道路段彎曲半徑未知，是否設置日間照明，應由
    南投縣政府評估隧道長度、幾何線型、畫光分布及自然光等
    現場條件因素。另隧道夜間照明平均輝度，應考量隧道是否
    位於照明公路之路段設計等語(見本院卷一第227-228頁)。
    再參以投80線既屬位於偏遠山區之六級公路，其隧道兩端路
    段均非照明路段(見原審卷二第55頁)，則被上訴人本於專業
    及對系爭路段調查幾何條件、路況、交通量、肇事及周邊環
    境等條件分析後所為之最終決定，而未予設置夜間照明設備
    ，依上說明，難認其設置有何欠缺通常應有之安全性。至於
    上訴人援引司法院大法官第469號解釋，主張相關設置養護
    公路隧道規範均屬強制規定云云，惟細繹此號解釋意旨，乃
    就國家賠償法第2條第2項後段規定公務員對特定之人所負作
    為義務已無不作為之裁量餘地，所為之闡釋，核與公路主管
    機關就公路隧道設置有專業判斷之裁量權，尚有不同，自難
    援作上訴人有利認定之憑據。        
　⑶至239號函固復稱「『公路隧道消防安全設備設置規範』第2章
    消防設計2.4.14規定隧道長度在200公尺以上者，應設置緊
    急照明設備」等情，惟投80線既屬偏遠山區道路，且系爭隧
    道屬日間照明充足之明隧道，其結構顯與封閉式公路隧道之
    結構形式不同，並無設置日夜間照明設備之必要，業如前述
    ，則被上訴人辯稱系爭隧道不適用公路隧道消防設施規範「
    需增設緊急照明設備」規定，尚無不合。
　⒋從而，上訴人主張被上訴人對於系爭隧道設置與管理有欠缺
　  各情，應難採認。
　㈡因果關係部分：
　⒈按所謂相當因果關係，係指依經驗法則，綜合行為當時所存
　  在之一切事實，為客觀之事後審查，認為在一般情形下，有
　  此環境、有此行為之同一條件，均可發生同一之結果者，則
　  該條件即為發生結果之相當條件，行為與結果即有相當之困
　  果關係(最高法院110年度台上字第3170號判決參照)。經查
　  ：
　⑴上訴人於前揭時地無照酒後駕駛系爭機車而肇事，事後經埔
    基醫院抽血酒測，其血液酒精濃度230.6mg/dl(0.23%)，換
    算呼氣酒精濃度為1.153mg/l(見兩造不爭執事項第㈠㈡項)。
　⑵依據法務部法醫研究所107年交通事故法醫鑑識國際學術研
　　討會蕭開平教授著「交通事故動力學及鑑識科學之應用」文
　　章提及血中乙醇酒精濃度(BAC)與駕駛人產生行為能力表①
　　血中酒精濃度BAC%(w/v)---0.21(210mg/dl)、②對駕駛人產
　　生能力減損之百分比---94%、③臨床症狀----噁心、嘔吐、
　　視覺模糊、顯著的無法正常行走或易摔倒、活動協調能力明
　　顯降低，無法正常行走(見本院卷二第147-160頁)。準此以 
　　觀，再參以上訴人其血液酒精濃度高達230.6mg/dl，可見其
　　駕駛能力減損逾94%以上，復有前述視覺嚴重模糊等難以安
　　全駕駛之客觀情狀，殊難想像系爭路段有無設置夜間照明設
　　備，與本件車禍有若何關聯。
　⑶依據交通部道路交通安全督導委員會發行「酒精對人體及駕
    駛行為之影響」文章提及：①呼氣酒精濃度超過0.85mg/l(血
    液酒精濃度0.17%)肇事率為50倍；②喝酒後，飲酒者會出現
    的人體反應如下：血中酒含量濃度超過0.03%，就會造成視
    力下降，酒醉的駕駛人，甚至只能感覺到周圍環境的很小一
    部分。酒精會使視覺神精系統暫時麻痺，造成視力模糊，嚴
    重時眼瞼會沈重而不自覺闔上；③飲酒後，人對光、聲刺激
    的反應時間延長。因此無法正確判斷距離和速度。酒醉的人
    反應會變的遲鈍，當發現車前狀況，從眼睛看到、大腦接收
    進行判斷、到做出煞車的行動這段過程，已較正常 狀況下
    慢了幾秒，結果會增加很長的反應時間距離及煞車所需的距
    離(見本院卷二第201-202頁)。準此以觀，再參以本件車禍
    現場未遺留任何煞車痕或刮地痕(見原審卷一第193頁、卷二
    第53、65頁)，益見上訴人係因酒醉視覺神精麻痺，造成視
    力模糊，反應遲鈍而自撞水泥柱肇事，應與系爭路段有無設
    置夜間照明設備無關。至上訴人徒憑其於本件車禍前已僥倖
    連過2個彎道乙情，資以主張系爭隧道如設置夜間照明設備
    ，即可安全行駛通過系爭隧道，僅屬其主觀臆測說法，難謂
    有何學理依據，故難憑採。 𧁼𧁼  
　⑷依據交通部運輸研究所公佈酒醉程度及症狀分為6個等級，其
    中第3級為血液濃度000-000(mg/dl)、呼氣濃度為0.75-1.00
    (mg/l)時，酒醉程度為「茫醉」，症狀為中度酩酊、興奮合
    併麻痺症狀、語言略不清楚、運動失調、平衡障礙、判斷力
    遲鈍等；其中第4級為血液濃度000-000(mg/dl)、呼氣濃度
    為1.25-1.75(mg/l)時，酒醉程度為「深醉」之症狀為強度
    酩酊、噁心、嘔吐、意識混亂、步行困難、言語不清、易進
    入睡眠狀態(見原審卷一第237頁)。準此可知，上訴人當時
    酒測濃度接近第4級深醉強度酩酊、易進入睡眠狀態之酒醉
    程度，猶騎乘系爭機車上路自撞肇事，顯係自招之危險駕駛
    行為所致，核與系爭隧道有無設置夜間照明設備應無關聯。
　⑸依據107年1月12日彰化秀傳醫院急診部主任黃炳文、副主任
    沈萬豐接受自由時報採訪分別表示：①酒測值達1.15毫克(
　　mg/l)，出現嗜睡、恍神、視力模糊、站立不穩，尤其失去
    判斷力，縱看到紅綠燈，也看不很清楚，失去判斷，不覺得
    要踩煞車，因整個人都在半夢半醒之間；②就是酩酊大醉，
    反應可能慢好幾拍(見本院卷二第235-236頁)。準此可知，
    上訴人酒測值與此則報導酒駕個案相當，益見上訴人因酒醉
    而有前述失去判斷力終致肇事，應與系爭隧道有無設置夜間
    照明設備無涉。
　⑹再酌以系爭路段夜間時段於本件車禍發生前5年，未曾發生任
    何車禍，業如前述，益見被上訴人抗辯其於系爭路段沿線設
    置「慢」警告標誌，路面上畫設「慢」字及限速30公里等標
    誌，並於系爭隧道入口處設有「隧道中開頭燈」、「隧道內
    道路狹小」之警示標語，復於系爭隧道水泥柱上裝設反光鈑
    ，暨裝設反光鏡(見原審卷一第195-201頁)，只要駕駛人開
    啓頭燈、按限速行駛，無論日間或夜間行車，皆能安全無虞
    等情，洵堪採認。換言之，系爭路段應已具備通常安全性，
    自無設置或管理欠缺之問題。
　⑺本件車禍嗣經警方作成道路交通事故初步分析研判表，其上
    載明：「肇事原因：李孟謙酒醉(後)駕駛失控(抽血230.6MG
    /DL)；水泥柱尚未發現肇事因素」(見原審卷一第205頁) 準
    此，益見上訴人酒醉騎車自撞肇事為唯一肇事原因，應無疑
    義。  
　⒉從而，系爭路段設置與管理俱無上訴人所指欠缺之情事，而
    上訴人騎乘系爭機車自撞肇事，純屬其自本身無照與酒醉喪
    失駕駛能力所致，核與系爭路段設置與管理並無相關因果關
    係存在，應堪認定。
　㈢賠償責任部分：
　⒈按「公有公共設施因設置或管理有欠缺，致人民生命、身體
　  或財產受損害者，國家應負損害賠償責任」，108年12月18
　  日修正前國家賠償法第3條第1項定有明文。此條項賠償責任
　  要件為：⑴須公有之公共設施，⑵須設置或管理上有欠缺，
　  ⑶須因而致人民之生命、身體或財產受損害，⑷須人民之生
　  命、身體或財產等損害之發生與公共設施之設置或管理有欠
　  缺具有因果關係(69年7月2日立法理由參照)，此4要件若有
　  欠缺者，國家賠償責任即無從成立。
　⒉查被上訴人就系爭路段設置與管理既無欠缺，且上訴人乃因
　  自身酒醉騎車肇事，與系爭路段之設置與管理俱無相當因果
　  關係。是本件核與國家賠償法第3條第1項規定之要件不符，
　  至為灼然。
  ⒊從而，上訴人猶依國家賠償法第3條第1項規定，請求被上訴
    人賠償432萬4,366元本息，應無依據。
　㈣被上訴人既無須負國家賠償責任，則上訴人與有過失責任比
　  例，自無詳究之必要。 
七、綜上所述，上訴人依國家賠償法第3條第1項規定，請求被上
    訴人給付354萬5,999元本息，非屬正當，不應准許。從而原
    審所為上訴人敗訴之判決，並無不合。上訴論旨指摘原判決
    不當，求予廢棄改判，為無理由，應駁回其上訴。至上訴人
    於本院另擴張請求被上訴人應再給付77萬8,367元本息部分
    ，為無理由，應併予駁回。
八、本件事證已臻明確，兩造其餘之攻擊或防禦方法及所用之證
　  據，經本院斟酌後，認為均不足以影響本判決之結果，爰不
　  逐一論列，附此敘明。
九、據上論結，本件上訴及擴張之訴均為無理由，依民事訴訟法
　  第449條第1項、第78條，判決如主文。
中　　華　　民　　國　　111 　年　　9 　　月　　14　　日
    　　      民事第二庭  審判長 法　官  楊 國 精
   　　　　　　　　　　　　　　  法　官  陳 得 利
      　　　　　　　　　　       法  官  陳 正 禧   
正本係照原本作成。             
如不服本判決，應於收受送達後二十日內向本院提出上訴書狀，
其未表明上訴理由者，應於提出上訴後二十日內向本院補提理由
書狀（均須按他造當事人之人數附繕本）。因疫情而遲誤不變期
間，得向法院聲請回復原狀。
上訴時應提出委任律師或具有律師資格之人之委任狀。委任有律
師資格者，另應附具律師資格證書及釋明委任人與受任人有民事
訴訟法第四百六十六條之一第一項但書或第二項所定關係之釋明
文書影本。如委任律師提起上訴者，應一併繳納上訴裁判費。

                                 書記官  陳 三 軫   
　　　　　　　　　　　　　　　　　　
中　　華　　民　　國　　111 　年　　9 　　月　　14　　日

　　　　　　　　　　　　　　
附表(貨幣單位：新臺幣元)：     編號 請求損害項目 請求金額 ⑴原審(其中20%) ⑵本院(其中30%) 判准金額 ⑴原審 ⑵本院 備註(上訴人主張計算式)  １ 住院期間看護費用 ⑴29萬5,000元 ⑵10萬4,000元 ⑴0 ⑵0 ⑴自108年3月11日起至同年1   2月30日止共295日，合計2   9萬5,000元(每日1,000元   計算) ⑵自108年4月29日起至同年6   月19日止共52日，合計10   萬4,000元(每月2,000元計   算)  ２ 出院後看護費用 ⑴982萬9,403元 ⑵1,020萬5,923元 ⑴0 ⑵0 ⑴以上訴人平均餘命56.88   年，並以霍夫曼式計算法   扣除中間利息，得出982萬   9,403元 ⑵ ①自108年6月19日出院時起   至109年2月14日止240日    合計24萬元(每2,000元計    算) ②以上訴人平均餘命56.88 　年，並以霍夫曼式計算法 　扣除中間利息 ，得出996 　萬5,923元  ３ 勞動能力減損 ⑴660萬5,594元 ⑵310萬4,629元 ⑴0 ⑵0 ⑴以每月工資2萬3,100元，   算至65歲退休為止，並以霍夫曼式計算法扣除中間利息，得出660萬5,594元 ⑵以上訴人月薪2萬3,100 元，及喪失勞動能力比例47%，算至65歲退休為止，並以霍夫曼式計算法扣除中間利息，得出310萬4,629元  ４ 精神慰撫金 ⑴100萬元 ⑵100萬元 ⑴0 ⑵0  合計  ⑴1,772萬9,997元   (354萬5,999元) ⑵1,441萬4,552元   (432萬4,366元) ⑴0 ⑵0 ⑴扣除與有過失80%後，僅請求354萬5,999元(計算式：17,729,997×0.2≒3,545,999) ⑵扣除與有過失70%後，僅請求432萬4,366元(計算式：1,4414,552×0.3≒4,324,366)